【裁判字號】    92,交上易,689
【裁判日期】    920909
【裁判案由】    過失傷害
【裁判全文】
臺灣高等法院台南分院刑事判決      九十二年度交上易字第六八九號  Ａ
      上  訴  人  台灣台南地方法院檢察署檢察官
      被      告  乙  ○  ○
右上訴人因被告過失傷害案件，不服臺灣台南地方法院九十二年度交易字第一０七號
中華民國九十二年六月二時日第一審判決（起訴案號：臺灣台南地方法院檢察署九十
二年度偵字第二六一三號），提起上訴，本院判決如左：
      主      文
原判決撤銷。
乙○○因過失傷害人，處拘役伍拾日，如易科罰金，以佰元折算壹日。
      事      實
一、乙○○於民國九十一年九月五日下午五時三十分許，駕駛車牌號碼Ｄ五─四八八
    六號自用小客車，沿臺南市○區○○○街七巷由西往東方向行駛，行經崇德四街
    七巷與崇德四街之無號誌交岔路口處時，本應注意汽車駕駛時，駕駛人應注意車
    前狀況，並隨時採取必要之安全措施，及駕駛人駕駛汽車，應遵守道路交通標線
    之指示及「慢」標字，用以警告車輛駕駛人前面路況變遷，應減速慢行，且車輛
    行至無號誌之交岔路口，應減速慢行，作隨時停車之準備，而依當時情形，客觀
    上並無不能注意之情事，其能注意竟疏未注意該處為無號誌之交岔路口，及行向
    地面繪有「慢」標字，可能會有車輛巷口岔路橫向駛出之車前狀況，且交岔路口
    右側轉彎處有一違規停放之車牌號碼ＴＭ─七四一九號自用小貨車，阻其視線，
    竟未減速慢行作隨時停車之準備，反而持速而行，欲通過該岔路口，適有甲○○
    （七十七歲，十五年二月十日生）駕駛車牌號碼ＭＣＧ─五九二號重型機車，亦
    應遵守道路交通標線之指示及「停」標字，用以指示車輛至此必須停車再開，且
    車輛行至無號誌之交岔路口，支線道車應暫停讓幹線道車先行，而依當時情形，
    客觀上又無不能注意之情事，其能注意竟疏未注意該處為無號誌之交岔路口，且
    其行向地面劃設有「停」標字之指示為支線道車，未減速接近並先停止於該岔路
    口前讓崇德四街七巷上之幹線道車優先通行，仍貿然持速直行欲穿越岔路口，致
    乙○○見狀避煞不及，所駕駛之自用小客車前保險桿撞擊甲○○之機車左側，致
    甲○○人車倒地，因此受有骨盆粉碎性骨折、右髖臼骨折及術後感染尿道斷裂之
    傷害。車禍發生後，台南市警察局交通隊車禍處理小組警員到場處理，在警員尚
    不知何人為肇事車輛之駕駛人前，乙○○主動表示其為駕駛人並自首犯行，接受
    裁判。
二、案經甲○○訴由台南市警察局第一分局報請臺灣台南地方法院檢察署檢察官偵查
    起訴。
      理      由
一、訊據被告乙○○對於右開時、地駕車發生碰撞車禍，致告訴人甲○○受傷之事實
    均坦承不諱，核與告訴人甲○○於警訊中及告訴代理人陳仁義於原審法院審理時
    指訴之情相符，告訴人確因本次車禍，而受有如事實欄所載之傷害，也有行政院
    生署台南醫院診斷證明書一紙可參，此外，尚有道路交通事故調查報告表一紙
    、道路交通事故現場蒐證照片十六幀、台南市警察局舉發違反道路交通管理事件
    通知單影本一紙可資佐證。
二、按汽車（均含機車，下同）行駛時，駕駛人應注意車前狀況，並隨時採取必要之
    安全措施；駕駛人駕駛汽車，應遵守道路交通標線之指示；行經無號誌之交岔路
    口，應減速慢行，作隨時停車之準備；車輛行至無號誌之交岔路口，支線道車應
    暫停讓幹線道車先行，道路交通安全規則第九十四條第三項、第九十條、第九十
    三條第一項第三款、第一百零二條第二款分別定有明文。又「停」標字，用以指
    示車輛至此必須停車再開；「慢」標字，用以警告車輛駕駛人前面路況變遷，應
    減速慢行，道路交通標誌標線號誌設置規則第一百七十七條第一項、第一百六十
    三條第一項亦分別規定甚明。查被告及告訴人均分別有考領汽、機車駕照，俱為
    有駕駛經驗之人，對於上開交通安全規則自均知之甚稔，為其等應注意之事項，
    而肇事當時係天候晴朗、日間自然光線、柏油路面、無標線、無號誌交岔路口、
    交岔路口西南轉角處停放車牌號碼ＴＭ─七四一九號自用小貨車、交岔路口速限
    三十公里，有前開道路交通事故調查報告表載明可考，足見依當時狀況被告及告
    訴人二人客觀上並無不能注意之情狀，而本件肇事地點係位於台南市○區○○○
    街七巷與崇德四街之無號誌交岔路口，其中崇德四街行向地面上劃設有「停」標
    字，為支線道；崇德四街七巷之行向地面上劃設有「慢」標字，為幹線道，是被
    告應注意且能注意該處為速限三十公里之無號誌交岔路口，且其行向地面劃設有
    「慢」標字，右側轉彎處有違規停放之自用小貨車，阻其視線，更應注意可能會
    有車輛由巷口岔路橫向駛出之車前狀況，竟疏未注意減速慢行並作隨時停車之準
    備，反持速直行，欲通過上開交岔路口，而告訴人亦應注意並能注意該處為無號
    誌之交岔路口，且其行向地面劃設有「停」標字之指示，為支線道，竟疏未注意
    減速接近並先停止於該岔路口前讓崇德四街七巷上之幹線道車優先通行，仍貿然
    持速直行欲穿越岔路口，被告避煞不及，致發生碰撞，告訴人之人車倒地而受傷
    肇事，被告及告訴人二人均有違前開規定之注意義務，均顯有過失，臺灣省台南
    區車輛行車事故鑑定委員會及臺灣省車輛行車事故覆議鑑定委員會均同此認定，
    並鑑定「被告為肇事次因」，告訴人為肇事主因，有臺灣省台南區車輛行車事故
    鑑定委員會南鑑字第九一一二四０號鑑定意見書及臺灣省車輛行車事故覆議鑑定
    委員會府覆議字第九一二九三九號覆議意見書各一份在卷可憑。查本件車禍現場
    之道路均只是二線道，而交叉路口均有房屋及停放車輛甚多，周圍之視線受阻，
    有警卷照片可稽，客觀上是一個交通比較危險的路口（因為兩方駕駛人的觀察距
    離受限），雙方均應小心駕駛，確認左右無人車，始得行進，雖然被告所行駛之
    崇德街四巷，路中央設有「雙黃線」及路上有「慢」字之標示，相對於告訴人所
    行之崇德四街，地上有「停」字標示，被告所行是「幹道」，告訴人本應停下讓
    幹道先行，就雙方均未先停車或減慢車速，自均有過失，且依社會一般人的社會
    經驗，認為雙方之過失結合成為告訴人受傷之共同原因，但就雙方應遵守之義務
    而言，告訴人違反之義務較為嚴重（因為未先停車確認，比未減速慢行確認嚴重
    ），告訴人之過失程度亦應較為嚴重，所以應列為「肇事主因」，此係就雙方過
    失程度之比較而言，但是實際上之車禍過程（被告之汽車前方撞擊告訴人機車左
    方），雙方之過失（不注意）對車禍（告訴人受傷之結果）之原因力，被告係較
    為直接的原因，惟告訴人雖與有過失，然本件車禍既係被告之過失「併合發生」
    ，被告之過失罪責自仍不能因此即解免。又被告之過失行為與告訴人所受上開傷
    害之間，顯有「相當因果關係」，亦無疑義。從而，本件事證已甚明確，被告之
    過失傷害犯行，堪以認定。另本件已有現場照片及道路交通事故調查報告表之事
    故現場圖，足以顯示車禍現場狀況，配合雙方之供述內容，已經可以明白了解案
    發當時的狀況，檢察官循告訴人聲請上訴意旨，請求專家鑑定車禍撞擊速度及撞
    擊力，與本案犯罪之判斷沒有影響，自無必要，附此說明。
三、核被告乙○○所為，係犯刑法第二百八十四條第一項前段之過失傷害罪。其肇事
    後未被有偵查權之公務員或機關發覺其為犯嫌前，留在事故現場向到場處理之警
    員自承犯行，進而接受裁判，此業經被告供明在卷可按，並經警員於前開道路交
    通事故調查報告表載明可考，被告行為合乎自首之要件，應依刑法第六十二條前
    段減輕其刑。
四、原審因予論罪科刑，併諭知被告緩刑三年，固非無見，惟查本件被告雖無犯罪前
    科紀錄，被告也是肇事次因，事後並已給付告訴人醫療費用新台幣十三餘萬元，
    然告訴人確因此受有下肢骨折等傷害，受傷不輕，仍係被告過失所造成，斟酌告
    訴人要求被告賠償四百二十餘萬元（見告訴人所提之九十二年交附民字第一七一
    號附帶民事訴訟起訴狀），被告於本院提出願意賠償八十萬元（本院九十二年八
    月十四日訊問筆錄），及告訴人之傷勢比較嚴重，雖然刑罰不在報復，但在衡量
    被告之刑度輕重，及先處罰被告或暫不執行被告之刑罰就有平復本件犯罪之效果
    ，仍應具體考量告訴人之傷害及感受，檢察官循告訴人上訴意旨，指摘原判決量
    刑過輕及不應諭知緩刑，就本案而言，尚為有理由，自應由本院將原判決撤銷改
    判，爰審酌被告之品行、應負過失責任之程度即為肇事次因、造成告訴人傷害之
    結果、肇事後已為告訴人支出十三萬餘元之醫療費用、尚未與告訴人達成民事上
    之和解，及被告犯後尚能坦認犯行態度良好等一切情狀，量處如主文第二項所示
    之刑，並諭知易科罰金之折算標準，以資懲儆。
五、據上論斷，應依刑事訴訟法第三百六十九條第一項前段、第三百六十四條、第二
    百九十九條第一項前段，刑法第二百八十四條第一項前段、第六十二條前段、第
    四十一條第一項前段，罰金罰鍰提高標準條例第一條前段、第二條，判決如主文
    。
本案經檢察官邱克斌到庭執行職務。
中    華    民    國      九十二      年      九      月        九      日
                                  臺灣高等法院臺南分院刑事第六庭
                                      審判長法官  蔡    崇    義
                                            法官  董    武    全
                                            法官  宋    明    中
右正本證明與原本無異。
不得上訴。
                                      法院書記官  李    育    儒
中    華    民    國      九十二      年      九      月      十五      日
附錄法條：
中華民國刑法第二百八十四條第一項(普通過失傷害罪)
因過失傷害人者，處六月以下有期徒刑、拘役或五百元以下罰金，致重傷者，處一年
以下有期徒刑、拘役或五百元以下罰金。


司法院資訊處製作；財團法人民間司法改革基金會備份。
